【裁判字號】    90,易,1587
【裁判日期】    901016
【裁判案由】    偽造文書
【裁判全文】
臺灣臺南地方法院刑事判決                          九十年度易字第一五八七號
    公  訴  人  臺灣台南地方法院檢察署檢察官
    被      告  甲○○
    選任辯護人  許明德
                吳芝瑛
                鄭勝智
    被      告  乙○○
右列被告等因偽造文書案件，經檢察官提起公訴（九十年度營偵字第三二七號、九十
年度偵字第七三九四號），本院判決如左：
    主  文
甲○○共同行使偽造特許證，足以生損害於公眾，處拘役伍拾玖日，如易科罰金，以
參佰元折算壹日，緩刑貳年。扣案之偽造「六Ｋ—七０六」車牌貳面沒收。
乙○○共同行使偽造特許證，足以生損害於公眾，處拘役伍拾日，如易科罰金，以參
佰元折算壹日，緩刑貳年。扣案之偽造「六Ｋ—七０六」車牌貳面沒收。
    事  實
一、甲○○僱用乙○○駕駛寶田交通有限公司所有「六Ｋ—七０六」號車牌號碼曳引
    車載運砂石，因乙○○於民國九十年一月二十日超載被取締處以吊扣上開車牌而
    無車牌可用。詎甲○○明知上開車牌已遭吊扣，竟為使上開經吊扣車牌之曳引車
    繼續營業使用，於九十年二月一日，在高雄縣林園鄉某地，委託不詳姓名之成年
    男子，以壓克力板塗成綠底白字「吊扣中，六Ｋ—七０六」車牌號碼而偽造完成
    二面車牌，嗣即懸掛在該輛曳引車前後，並與乙○○共同基於行使偽造特許證之
    犯意聯絡，由乙○○駕駛懸掛上開偽造車牌之曳引車載運砂石，足以生損害於公
    路監理機關對於車輛核發牌照管理及警察機關對於車輛違規管理之正確性。迄九
    十年二月二日下午二時二十分許，乙○○行經國道一號高速公路南向車道二七六
    公里處（台南縣後壁鄉），為警查獲並扣得上開偽造之車牌二面。
二、甲○○部分，案經內政部警政署國道公路警察局第四警察隊報告台灣台南地方法
    院檢察署檢察官偵查起訴；乙○○部分，案經台灣台南地方法院檢察署檢察官自
    動檢舉偵查起訴。
    理  由
一、訊據被告甲○○固坦承委託不詳姓名之成年男子以壓克力板塗成綠底白字「六Ｋ
    —七０六」車牌號碼，並將之懸掛於上開曳引車上之事實；訊據被告乙○○固坦
    承駕駛懸掛上開以壓克力板塗成綠底白字「六Ｋ—七０六」車牌之事實，惟均矢
    口否認有何偽造文書之犯行，均辯稱：因車牌遭吊扣，為繼續營業維生，乃懸掛
    上開車牌，目的係讓交通警察知悉該曳引車領有牌照，並非贓車云云，辯護人並
    以：被告委託他人以「壓克力板」裁製，再貼上塑膠皮之「數字」，無論其「材
    質」、「顏色深淺」、「文字（或數字）之字體、大小」、「厚度」與「質感」
    均與一般汽車號牌迥然有異，且其上並無發牌轄區之「台灣省」字樣，反而代以
    「吊扣中」三字，不論任何人一看即可知此非汽車「車牌」，是被告委託他人裁
    製之車牌，顯然缺少作為汽車「車牌」之「可覽性」與「意義性」等語，資為辯
    護。惟查：
（一）被告乙○○於本院審理中供稱：「當時車子有懸掛吊扣中的車牌，與一般車牌
      懸掛的位置一樣」等語（詳九十年十月九日審判筆錄），且按大貨車應於兩邊
      車門或顯著位置及後方標示牌照號碼，道路交通安全規則第四十二條第一項第
      三款定有明文。查本件寶田公司所有之前揭曳引車，雖前因交通違規而遭監理
      機關吊扣車牌，然其車身兩邊車門或顯著位置及後方應標示有牌照號碼，縱未
      懸掛車牌，亦足以識別該大貨車之車牌號碼，是被告甲○○上開懸掛車牌之目
      的是希望交通警察瞭解該車並非贓車之辯解，顯與事實不符，自難採信。
（二）另被告甲○○於本院調查中亦自承：「因我的車牌被吊扣兩個月，是因為我被
      監理所記點才被吊扣的，在吊扣中再行駛，會被開罰單」等語（詳本院九十年
      八月十六日訊問筆錄），而被告乙○○亦供稱：「九十年一月二十日載運砂石
      超載被取締吊扣車牌，車牌確實有被吊扣，之後我沒有再開這部車」等語，益
      證被告二人有以之為真正車牌使用之意。
（三）按刑法上所謂文書，其必須具有文字性、有體性、持久性、意思性、證明性等
      特性。本件被告委託他人裁製之車牌上具有英文字母及阿拉伯數字等符號，自
      具有文字性、持久性，另其內容表徵交通監理單位對於車輛核發牌照管理及警
      察機關對於車輛違規管理等重要事項，懸掛該車牌足資證明係取得合法許可之
      車輛，其意思性及證明性亦無庸置疑，又所謂有體性，係指該文字或符號表示
      於有體物上。該有體物無論係紙張、布帛、竹木、金石等，均屬之。本件被告
      甲○○委託他人以壓克力板裁製成車牌，其顏色、大小、位置均與真正牌照相
      仿，有體性亦具足。且扣案之「六Ｋ─七０六」號曳引車車牌二面，經本院以
      肉眼檢視，固均於車牌上方標示「吊扣中」之細小字體，然觀其車牌外型、字
      體、底色俱與真正車牌極為相似，如將之懸掛於貨車上供行駛之用，尚難遽以
      分辨其真假，是被告偽造上開扣案之車牌並將之懸掛於前揭曳引車上供行駛之
      用，已足生損害於公路監理機關對行車許可管理及警察機關對道路交通管理稽
      查之正確性之情，當堪認定。
（四）綜上所述，被告二人所辯無非圖卸飾詞，均無足採，本件事證明確，其犯行洵
      堪認定，應依法論科。
二、按汽車牌照（號牌）為公路監理機關所發給，依道路交通安全規則第八條規定，
    為行車之許可憑證，屬於刑法第二百十二條所列特許證之一種，最高法院六十三
    年台上字第一五五○號著有判例可稽。又行使偽造之特種文書罪，只須提出偽造
    之證照，本於該內容有所主張，即已成立，其行使之目的能否達到則無庸論及。
    查本件被告二人為規避違規遭舉發，而直接偽造車牌附著於其所駕駛之前開營業
    大貨車保險桿上，其目的顯在默示該汽車牌照係監理機關所核發，即有行使該偽
    造車牌之行為，核其所為，係犯刑法第二百十六條、二百十二條之行使特種文書
    罪。其偽造特種文書之低度行為，應為行使該文書之高度行為所吸收，不另論罪
    。被告二人就上開犯行，有犯意之聯絡及行為之分擔，皆為共同正犯。被告二人
    於同一營業行為繼續進行中，迄為警查獲前，僅係法益受侵害狀態之持續，究其
    行為之本質，屬於繼續犯性質之單純一罪，僅成立一罪。爰審酌被告二人之生活
    狀況、智識程度，其犯罪之動機、目的、刺激、手段，所生危害、及犯罪後之態
    度等一切情狀，量處如主文所示之刑，並諭知易科罰金之折算標準，以示懲儆。
    又被告二人前未曾受有期徒刑以上刑之宣告，有台灣高等法院被告全國前案紀錄
    表在卷可憑，其等經此教訓後，應知所警惕，信無再犯之虞，本院因認所宣告之
    刑以暫不執行為適當，均併諭知緩刑二年，以勵自新。至經偽造之「六Ｋ—七０
    六」車牌二面，為被告甲○○所有，係供犯罪所用之物，應依刑法第三十八條第
    一項第二款併與宣告沒收。
據上論斷，應依刑事訴訟法第二百九十九條第一項前段、刑法第二百十六條、第二百
十二條、第四十一條第一項前段、第七十四條第一款、第三十八條第一項第二款、罰
金罰鍰提高標準條例第一條前段、第二條，判決如主文。
本案經檢察官周文祥到庭執行職務
中      華      民      國    九十      年      十      月     十六     日
          臺灣台南地方法院刑事第一庭
                                          法  官  鄭  燕  璘
右正本證明與原本無異。
如不服本判決，應於判決送達後十日內，向本院提出上訴狀。
                                          書記官  田  富  蓉
中      華      民      國    九十      年      十      月     十九     日
附錄本案論罪科刑法條全文：
刑法第二百十六條：
行使第二百十條至第二百十五條之文書者，依偽造、變造文書或登載不實事項或使
登載不實事項之規定處斷。
刑法第二百十二條：
偽造、變造私文書，足以生損害於公眾或他人者，處五年以下有期徒刑。


司法院資訊處製作；財團法人民間司法改革基金會備份。
